【裁判字號】    95,裁,724
【裁判日期】    950413
【裁判案由】    綜合所得稅
【裁判全文】
最  高  行  政  法  院  裁  定
                                     95年度裁字第00724號
上  訴  人  甲○○
被 上訴 人  財政部高雄市國稅局
代  表  人  邱政茂
上列當事人間因綜合所得稅事件，上訴人對於中華民國93年12月
8日高雄高等行政法院93年度簡字第312號判決，提起上訴，本
院裁定如下：
    主  文
上訴駁回。
上訴審訴訟費用由上訴人負擔。
    理  由
一、按對於適用簡易程序之裁判提起上訴或抗告，須經本院許可
    ，且該許可以訴訟事件所涉及之法律見解具有原則性者為限
    ，行政訴訟法第235條定有明文。
二、本件上訴意旨略謂：(一)上訴人配偶於民國88年8月1日於原服
    務機關光武國小退休，依87年6月20日公佈退休金徵免規定
    ，計算上訴人退休時領取之退休金，無論是兼領一次退職所
    得或分期退職所得，因未超過定額免稅金額，全數免稅。財
    政部自無因執行所稱所得稅法第14條第9類第3款比例計算之
    規定，而發布89年2月2日台財稅第0880451484號函釋計算公
    式之必要。且課稅規範基礎計算方式有關「人身耐用年數」
    、「利率」及「年金現值」為母法「退職所得」有關規定所
    無，原判決認定系爭計算公式未逾越母法之限度，與客觀事
    實不符。(二)「有效下達之行政規則，具有拘束訂定機關，其
    下級機關及屬官之效力。」行政程序法第161條定有明文。
    依「列舉其一，排除其他」之法理，行政規則對納稅義務人
    及扣繳義務人無拘束之效力。惟財政部89年11月16日台財稅
    第080457362號函釋：「說明二、機關、事業及團體應於本
    函發布之日起1個月內，依本部89年2月2日台財稅第0000000
    000號及第0880451484號函規定重斯計算退職所得，辦理更
    正補報扣繳暨免扣繳憑單；機關、事業及團體於上開期限內
    辦理更正補報扣繳暨免扣繳憑單者，准予免罰；逾期仍未辦
    理者，依規定處罰。」準此，扣繳義務人未依財政部函釋「
    比例計算規定」重新計算退職所得，辦理更正補扣繳暨免扣
    繳憑單者，其法律效果為：「依規定處罰」，與納稅義務人
    及扣繳義務人對行政規則無遵守義務之定性，尚屬有間。原
    審認定系爭財政部函釋計算方式為行政程序法第159條第2項
    第2款所稱之行政規則，與學理及具體客觀之法律事實涵攝
    驗證分析結果不合。(三)財政部89年2月2日台財稅第08804514
    84號函釋關於個人於退職時，除領取一次或分期退職所得外
    ，另領取一次加發具有退職所得性質之其他各項給與，有關
    所得稅法第14條第1項第9類規定退職所得之計算方式，既未
    依法律概括授權於施行細則訂定，違反大法官釋字第367號
    、第536號解釋意旨，依釋字第185號解釋，當然失其效力。
    (四)原審採取被上訴人答辯書抽象模糊之論述，以所得稅法第
    14條第1項第9類規定，符合立法意旨，推論財政部89年2月2
    日台財稅第0880451484號函釋，「並符合母法立法意旨，且
    就該項母法整體規定之關聯意義以觀，其命令之內容亦未逾
    越母法之限度，與憲法第23條並牴觸，本院自得予以援用。
    」為說理論判之基礎，未就財政部函釋計算方式，是否已實
    質侵害人民之財產權，構成違法課徵人民稅捐之客觀具體事
    實加以驗證，為「合法的事實確認程序」，自屬適用法規不
    當，違背法令云云，提起上訴。經核並無所涉及之法律見解
    ，具有原則上之重要情事。上訴人提起上訴，不合首揭規定
    ，應予駁回。
三、依行政訴訟法第249條第1項前段、第104條、民事訴訟法第
    95條、第78條，裁定如主文。
中    華    民    國    95    年    4     月    13    日
                  第五庭審判長法  官  蔡  進  田
                              法  官  黃  合  文
                              法  官  吳  明  鴻
                              法  官  林  茂  權
                              法  官  鄭  小  康
以  上  正  本  證  明  與  原  本  無  異
中    華    民    國    95    年    4     月    14    日
                              書記官  蘇  金  全


司法院資訊處製作；財團法人民間司法改革基金會備份。
